臺灣高等法院高雄分院刑事判決　　　 100年度上易字第1016號
上　訴　人
即　被　告　鄭安富
上列上訴人因家庭暴力之傷害等案件，不服臺灣高雄地方法院10
0 年度易字第1132號中華民國100 年8 月31日第一審判決（起訴
案號：臺灣高雄地方法院檢察署99年度偵字第33148 號、100 年
度偵字第5789號），提起上訴，本院判決如下：
     主  文
原判決關於傷害暨定執行刑部分，均撤銷。
鄭安富犯傷害罪，處拘役拾日，如易科罰金，以新臺幣壹仟元折
算壹日。
    事  實
一、鄭安富為被繼承人鄭林金花之六男，鄭雅藍為鄭安富之長兄
    鄭惠文（已於100 年4 月25日死亡）之女，渠2 人為三親等
    旁系血親，具有家庭暴力防治法第3 條第4 款所定之四親等
    以內旁系血親家庭成員關係。緣鄭惠文及鄭安富因房屋繼承
    分產問題生有糾紛，民國（下同）99年10月1 日10時許，其
    2 人與鄭林海珠（即鄭安富之四嫂，所犯毀損部分另經原審
    法院以100 年度簡字第2804號判處罪刑確定）、鄭雅藍，相
    約於代書謝榮輝位於高雄市○○區○○街204 號之1 之2 樓
    事務所內，處理售屋尾款分配事宜。於該日10時50分許，鄭
    安富因不滿鄭雅藍持數位相機錄影，竟先基於毀損他人物品
    之犯意，趨前將鄭雅藍手持之數位相機摔毀於地（毀損部分
    業經原審判處罪刑確定）後，又基於傷害他人身體之犯意，
    出手毆打鄭雅藍1 拳，致鄭雅藍受有頭部腫痛之傷害。
二、案經鄭雅藍訴由高雄市政府警察局鹽埕分局移送臺灣高雄地
    方法院檢察署檢察官偵查起訴。
    理  由
壹、程序方面：
    本件上訴人即被告（下稱被告）鄭安富所犯為死刑、無期徒
    刑、最輕本刑為3 年以上有期徒刑以外之罪，其於本院審理
    中，就被訴犯罪事實為有罪之陳述（見本院卷第32頁），經
    審判長告知簡式審判程序之旨，並聽取檢察官、被告之意見
    後，經合議庭依刑事訴訟法第273 條之1 第1 項規定，裁定
    行簡式審判程序。而依刑事訴訟法第273 條之2 規定，本件
    之證據調查，不受同法第159 條第1 項、第161 條之2 、第
    161 條之3 、第163 條之1 及第164 條至第170 條規定之限
    制，合先敘明。
貳、實體方面：
一、上揭犯罪事實，業據被告於原審及本院審理時坦承不諱（見
    原審卷第11頁反面；本院卷第34頁、第38頁），並經證人即
    告訴人鄭雅藍、證人鄭惠文、謝榮輝、劉婷玉分別於偵查中
    結證綦詳（依次見他字卷第15頁、第22頁反面至23頁正面、
    第24頁反面）；復有鄭雅藍之高雄醫學大學附設中和紀念醫
    院受理家庭暴力事件驗傷診斷書在卷可佐（見偵卷第7 頁）
    。被告上開任意性之自白既有前揭證據可佐，核與事實相符
    ，自得採為論罪科刑之依據。本案事證業臻明確，被告上揭
    犯行洵堪認定。
二、查告訴人鄭雅藍為鄭安富之長兄鄭惠文之女，與被告具三親
    等旁系血親關係，為家庭暴力防治法第3 條第4 款所定之家
    庭成員關係。被告傷害告訴人，所犯係屬家庭暴力防治法第
    2 條第2 項之家庭暴力罪，惟因該法並無刑罰之規定，被告
    之行為仍應依刑法之規定論罪科刑（公訴意旨就此漏未論究
    ）。被告傷害告訴人鄭雅藍，核其所為，係犯刑法第277 條
    第1 項之普通傷害罪。
三、原審認被告犯行罪證明確，因而予以論科，固非無見，惟查
    ：(一)被告所為係屬家庭暴力防治法第2 條第2 項之家庭暴力
    罪，原判決未審究及此，尚有違誤。(二)又刑之量定，為求個
    案裁判之妥當性，法律賦予法院裁量之權，於科刑時自應審
    酌刑法第57條所列各款情狀，為被告量刑輕重之標準，俾符
    合罪刑相當，使罰當其罪，輕重得宜。被告犯後業於100 年
    11月25日與告訴人調解成立，有原審法院調解筆錄1 份在卷
    足憑（見本院卷第26頁），原審未及審酌於此，致未能依刑
    法第57條第10款「犯罪後之態度」詳為審酌，科以被告適當
    之刑，同有未合。被告上訴意旨主張原審量刑過重，據之指
    摘原判決此部分不當，非無理由，原判決此部分復有前揭可
    議之處，自應由本院將之撤銷改判。爰審酌被告無故毆打告
    訴人，致其受有如事實欄所載之傷害，所為實屬不該，惟念
    其犯後坦認犯行，且已與告訴人成立調解，又告訴人所受之
    傷害尚屬輕微等一切情事，量處拘役10日，並諭知以新臺幣
    1,000 元折算1 日之易科罰金折算標準。
據上論結，應依刑事訴訟法第273 條之1 第1 項、第369 條第1
項前段、第364 條、第299 條第1 項前段，刑法第277 條第1 項
、第41條第1 項前段，刑法施行法第1 條之1 ，判決如主文。
本案經檢察官郭振昌到庭執行職務。
中    華    民    國   100    年    12    月    28    日
                  刑事第八庭    審判長法  官  李炫德
                                      法  官  張盛喜
                                      法  官  徐美麗
以上正本證明與原本無異。
不得上訴。
中    華    民    國   100    年    12    月    28    日
                                      書記官  白  蘭
附錄本判決論罪科刑法條：
《中華民國刑法第277 條》
傷害人之身體或健康者，處3 年以下有期徒刑、拘役或1 千元以
下罰金。
犯前項之罪因而致人於死者，處無期徒刑或7 年以上有期徒刑；
致重傷者，處3 年以上10年以下有期徒刑。